【裁判字號】    98,上訴,4119
【裁判日期】    990225
【裁判案由】    毒品危害防制條例等
【裁判全文】
臺灣高等法院刑事判決                98年度上訴字第4119號
上  訴  人  臺灣新竹地方法院檢察署檢察官
上  訴  人
即  被  告  甲○○
指定辯護人  本院公設辯護人王永炫
上列上訴人因被告違反毒品危害防制條例等案件，不服臺灣新竹
地方法院98年度訴字第119號，中華民國98年8月21日所為之第一
審判決（起訴案號：臺灣新竹地方法院檢察署97年度偵字第8489
號、第8490號），提起上訴，本院判決如下：
    主  文
原判決關於販賣第三級毒品及定應執行刑部分均撤銷。
甲○○販賣第三級毒品，處有期徒刑貳年捌月；又販賣第三級毒
品，處有期徒刑貳年捌月；又販賣第三級毒品，處有期徒刑貳年
捌月。應執行有期徒刑肆年捌月。
    事  實
一、甲○○因常去舞廳跳舞而有接觸第三級毒品愷他命（即Ｋ他
    命）機會，並染上施用愷他命之惡習，後因經濟能力不佳，
    竟基於販賣第三級毒品愷他命牟利之犯意，先於民國97年10
    月中旬某日，在新竹市○○路173號3樓「月亮舞廳」，以每
    包新臺幣（下同）400 元之價格，向姓名年籍不詳之人購買
    第三級毒品愷他命數包後，伺機對外販賣。適黃毓婷，經由
    友人「小偉」介紹結識甲○○，黃毓婷得知甲○○持有第三
    級毒品愷他命，即於97年10月23日至31日期間內之某三日（
    起訴書僅記載97年10月間，應予補充），先後以其所使用之
    0000000000號行動電話，撥打甲○○所使用之0000000000號
    行動電話，向甲○○購買毒品，每次均購買愷他命二包，甲
    ○○原擬以每包愷他命500 元之價格出售，但因黃毓婷表示
    自己尚未領到薪水要求賒帳，並同意以每包600 元之較高價
    格購買，甲○○考量到黃毓婷係「小偉」的朋友因而同意之
    ，最後一次交易並主動減免100 元，三次交易均由甲○○將
    毒品送往黃毓婷位於新竹市○○路、署立新竹醫院附近之租
    屋處交易，甲○○以上開方式販賣第三級毒品愷他命予黃毓
    婷共三次，價金共3500元。嗣因甲○○多次向黃毓婷索討欠
    款未果，於97年12月7 日凌晨得知黃毓婷在「月亮舞廳」玩
    樂，遂立即前往「月亮舞廳」與黃毓婷碰面，並以協商欠款
    為由，要求黃毓婷隨其返回新竹市○區○○路13巷4 弄17號
    402室住處，經黃毓婷同意，甲○○即於同日上午6時許，以
    機車將黃毓婷載抵其住處商談，協商過程中黃毓婷表示無錢
    可償還，欲逕行離去時，甲○○竟基於非法剝奪他人行動自
    由之犯意，擋在其住處門口，動手拉住黃毓婷，不讓其離去
    ，以此方式限制黃毓婷行動自由，黃毓婷見無法脫身，只得
    撥打電話向前男友陳莊鈞求救，陳莊鈞於電話中要求甲○○
    先行放人，且為取信甲○○，建議黃毓婷可將身上的行動電
    話及國民身分證交給甲○○保管作為還款擔保，甲○○同意
    後，即於同日上午10時10分許，將黃毓婷載往與陳莊鈞所約
    定之新竹市○區○○路、水田街口，因陳莊鈞業已先行報警
    ，甲○○抵達後即被在現場埋伏之警員當場查獲，並於甲○
    ○身上扣得黃毓婷的行動電話一支及國民身分證一張（甲○
    ○涉犯剝奪行動自由罪部分，經原審判處拘役二十日，因未
    據上訴而確定），始得悉上情。
二、案經新竹市警察局第一分局報告臺灣新竹地方法院檢察署檢
    察官偵查起訴。
    理  由
壹、證據能力部分
一、按被告以外之人於審判外之言詞或書面陳述，除法律有規定
    者外，不得作為證據。又被告以外之人於審判外之陳述，雖
    不符合同法第159條之1至第159條之4之規定，但經當事人於
    審判程序同意作為證據，法院審酌該言詞陳述或書面陳述作
    成時之情況，認為適當者，亦得為證據；當事人、代理人或
    辯護人於法院調查證據時，知有第159條第1項不得為證據之
    情形，而未於言詞辯論終結前聲明異議者，視為有前項之同
    意。刑事訴訟法第159條第1項及第159條之5分別定有明文。
    本件檢察官、上訴人即被告甲○○及其辯護人，於言詞辯論
    終結前，就本件卷內被告以外之人於審判外之陳述（包括人
    證、書證），均表示不爭執（見本院卷第49頁反面、99年 1
    月28日審判筆錄第4 頁），且均同意作為證據，經本院審酌
    該等證據之作成情況，核無違法取證或其他瑕疵（至於被告
    於原審及本院行準備程序時，雖曾主張警詢係遭脅迫之非法
    取供，惟此部分亦經原審依檢察官及辯護人各自於拷貝警詢
    錄音帶後製作之譯文勘驗，被告亦坦承其於製作筆錄的過程
    中確如譯文內容所示不時與警員談笑、糾正警員打字錯誤等
    情，對於譯文內容亦均不爭執，復經原審就此部分傳喚證人
    即製作筆錄之員警鄭孝義到庭接受交互詰問釐清），認均適
    為本案認定事實之依據，依刑事訴訟法第159條之5規定，均
    有證據能力。
二、證人黃毓婷於偵查中供述之證據能力：
    被告以外之人於偵查中向檢察官所為之陳述，除顯有不可信
    之情況外，得為證據，刑事訴訟法第159條之1第2 項定有明
    文。本案證人黃毓婷於偵查中向檢察官所為之證述，雖係被
    告以外之人於審判外之言詞陳述，為傳聞證據，然其於偵查
    中向檢察官所為證述時，業經具結（結文附於97年度偵字第
    8489號偵查卷第99頁），復經被告及其辯護人於原審踐行交
    互詰問程序，而黃毓婷其於偵查中之證詞，亦無顯不可信之
    情況，是依刑事訴訟法第159條之1第2 項規定，自有證據能
    力。
貳、實體部分
一、認定事實所憑之證據及理由：
（一）被告於警詢（見同偵查卷第7頁至第8頁）、檢察官於97年
      12月7 日偵訊時（見同偵查卷第39頁至第41頁、原審羈押
      庭訊問時（見原審97年度聲羈字第269 號卷第3頁至第5頁
      ）及本院審理時（見本院卷第48頁反面至第50頁）之自白
      供述，證明：被告確實曾於97年10月23日至31日期間內之
      某三日，分別販賣各二包、每包600 元之第三級毒品愷他
      命予黃毓婷三次，價金因最後一次交易主動減免100 元共
      計3500元（600元×6包－100 元），惟因黃毓婷遲不付款
      ，至為警查獲時止被告均尚未收得價款之事實。
（二）證人黃毓婷於檢察官偵訊時及原審時之具結證述（見同偵
      查卷第95頁至第98頁，原審卷第101頁反面至第106頁反面
      ），證明：被告確實曾於97年10月23日至31日期間內之某
      三日，分別販賣各二包、每包600 元之第三級毒品愷他命
      予黃毓婷三次，價金因最後一次交易主動減免100 元共計
      3500元（600元×6包－100 元），黃毓婷取得毒品後均尚
      未付款之事實。
（三）被告與證人黃毓婷為警查獲後，所分別親自採取之尿液（
      真實姓名代號對照表附於同偵查卷第71頁），及經送驗後
      其二人之尿液均呈第三級毒品愷他命陽性反應、由台灣尖
      端先進生技醫藥股份有限公司於98年1 月16日出具之濫用
      藥物檢驗報告二份（附於同偵查卷第72頁至第73頁），證
      明：被告及證人黃毓婷確實均有施用第三級毒品愷他命之
      事實。
（四）被告與證人黃毓婷所分別使用之0000000000號及00000000
      00號行動電話，於97年9月1日起至同年12月8 日止之雙向
      通聯記錄（見第8489號偵查卷之附件一卷），證明：由被
      告與黃毓婷的通聯記錄可知，在該段期間，二人使用之行
      動電話確實通聯密集，佐證證人證述與被告自白其等係先
      利用電話談妥後始行交易第三級毒品愷他命，嗣後被告有
      向黃毓婷追討債務之事實應可認定。
（五）警方在被告身上所扣得、黃毓婷所有的行動電話一支及國
      民身分證一張，證明：證人黃毓婷證述其係因積欠被告愷
      他命之款項而遭被告追討，並進而抵押自己的行動電話及
      證件之事實。
（六）被告之自白核均與事實相符。綜上所述，本件事證已臻明
      確，被告販賣第三級毒品愷他命三次既遂之犯行洵堪認定
      ，均應予依法論科。
二、論罪與科刑之審酌：
（一）新舊法比較─
      被告行為後，毒品危害防制條例業於98年5月5日由立法院
      通過修正，並經98年5月20日總統華總一義字第098001251
      41號令修正公布，現並已生效施行。其中：該條例第4 條
      第3 項於修正前係規定：「製造、運輸、販賣第三級毒品
      者，處五年以上有期徒刑，得併科新臺幣五百萬元以下罰
      金。」，修正後則規定為：「製造、運輸、販賣第三級毒
      品者，處五年以上有期徒刑，得併科新臺幣七百萬元以下
      罰金。」，比較新舊法之結果，新法關於罰金刑部分，金
      額既有提高，似以舊法之規定，對被告較為有利；惟修正
      後同條例第17條第2 項增訂：「修正犯第4條至第8條之罪
      於偵查及審判中均自白者，減輕其刑」，被告於本案之偵
      查及審判中均已自白，已如前述，自有修正後同條例第17
      條第2 項之適用，依新法即不得量處有期徒刑最高刑期十
      五年，是綜合比較新舊法之結果，應適用新法，對被告較
      為有利。
（二）罪名─
      核被告所為，係犯三次修正後毒品危害防制條例第4條第3
      項之販賣第三級毒品罪。其持有毒品之低度行為，應分別
      為其販毒之高度行為所吸收，不另論罪。
（三）毒品危害防制條例第17條第2項之自白減刑─
      被告所犯上開三罪，於偵查及審判中均自白犯罪，已如前
      述，均應依修正毒品危害防制條例第17條第2 項之規定減
      輕其刑。
（四）數罪併罰─
      被告所犯上開三個販賣第三級毒品罪，犯意各別，行為互
      異，應予分論併罰。
三、撤銷原判決之理由─
    原審認被告所犯罪證明確，予以論罪科刑，固非無見。惟查
    ：
（一）原判決認定被告販賣第三級毒品愷他命三次予黃毓婷，因
      同意黃毓婷先賒帳才提高價格，惟嗣後黃毓婷積欠款項未
      付，始衍生剝奪其行動自由犯行（此部分已經原審判處拘
      役二十日確定），則被告之犯罪行為既無「所得」，原審
      竟依毒品危害防制條例第19條第1 項之規定沒收其賣毒、
      尚未取得之價金共3500元，顯有違誤。
（二）原判決認定被告有販賣第三級毒品之犯行，惟被告於警詢
      、檢察官偵訊時已自白不諱，並於本院審理時坦白認罪，
      原審未及依修正毒品危害防制條例第17條第2 項之規定予
      以減刑。
四、檢察官上訴，指原審就被告販賣毒品行為竟認「情堪憫恕」
    而依刑法第59條規定予以減刑，顯有不當，而定執行時復減
    免過多，致量刑過輕為由，提起上訴，為有理由；被告上訴
    ，指原審量刑過重，固無理由，惟原判決關於上述部分既有
    上開可議之處，自應由本院予以撤銷改判。
五、爰審酌被告年紀尚輕，前未曾有接觸毒品之紀錄（此有本院
    被告前案紀錄表在卷可稽），素行尚屬良好，此次係因黃毓
    婷主動聯繫而起意販毒，對象僅有一人，次數雖達三次，但
    均尚未取得價金，其行為縱有危害他人身心健康及社會秩序
    ，惟尚非一般專門從事販賣毒品之徒可比，且其於被查獲時
    即坦承犯罪，在本院審理時復表示已知悔悟，衡其犯罪情節
    尚非重大，及被告之智識程度、生活狀況等一切情狀，分別
    量處有期徒刑二年八月，並考量應給予其機會，併定其應執
    行有期徒刑四年八月，以期其改過向善。
、適用之法條：
（一）刑事訴訟法第369條第1 項前段、第364條、第299條第1項
      。
（二）修正後毒品危害防制條例第4條第3項、第17條第2項。
（三）刑法第11條前段、第51條第5款。
本案經檢察官劉異海到庭執行職務。
中    華    民    國    99    年    2     月    25    日
                  刑事第十三庭  審判長法  官  曾德水
                                      法  官  崔玲琦
                                      法  官  遲中慧
以上正本證明與原本無異。
如不服本判決，應於收受送達後10日內向本院提出上訴書狀，其
未敘述上訴之理由者並得於提起上訴後10日內向本院補提理由書
（均須按他造當事人之人數附繕本）「切勿逕送上級法院」。
                                      書記官  陳韋杉
中    華    民    國    99    年    2     月    25    日
附錄本案論罪科刑法條全文：
修正後毒品危害防制條例第4條第3項
製造、運輸、販賣第三級毒品者，處五年以上有期徒刑，得併科
新臺幣七百萬元以下罰金。

司法院資訊處製作；財團法人民間司法改革基金會備份。
